臺灣高等法院高雄分院刑事判決　　　　96年度交上訴字第41號
上　訴　人　臺灣高雄地方法院檢察署檢察官
上　訴　人
即　被　告　甲○○
選任辯護人　林復華律師
　　　　　　林柏瑞律師
上列上訴人等因被告業務過失致死案件，不服臺灣高雄地方法院
95年度交訴字第173 號中華民國96年2月27日第一審判決（起訴
案號：臺灣高雄地方法院檢察署95年度偵續字第122 號），提起
上訴，本院依簡式審判程序判決如下：
    主  文
原判決撤銷。
甲○○從事業務之人，因業務上之過失致人於死，處有期徒刑肆
月，減為有期徒刑貳月，如易科罰金，以銀元參佰元即新臺幣玖
佰元折算壹日。緩刑貳年。
    事  實
一、甲○○自民國93年年初至94年10月間止，受僱於裕柏景觀工
    程行，平日係負責駕駛大貨車載運工人從事道路養護清潔工
    作，為從事駕駛業務之人。其於94年8 月26日上午，駕駛車
    牌號碼066-QL號自用大貨車，沿高雄縣大寮鄉大寮村萬大橋
    由西往東方向行駛，沿路從事道路養護清潔工作，本應注意
    汽車不得於橋樑臨時停車，而依當時情形，天候晴、日間自
    然光線，柏油路面乾燥無缺陷之狀況，道路亦無障礙物，駕
    駛視距良好，並無不能注意之情事，詎竟疏於注意及此，而
    於同日上午8 時10分許，擅自將上揭大貨車停靠在萬大橋南
    下11.4公里處機車專用道上，其後預為移動車輛至下一路段
    而先將交通錐收起，且車後指揮人員亦先行離開之際，適有
    羅銘祥騎乘車牌號碼TD2-388 號輕型機車，沿高雄縣大寮鄉
    大寮村萬大橋機車專用道亦由西往東方向行駛至該處，因疏
    未注意車前狀況，未隨時採取必要之安全措施，遂自後方撞
    及甲○○所駕駛之前開大貨車車尾，致羅銘祥人車倒地，並
    因顱骨骨折而當場死亡。至甲○○於肇事後留在現場，於有
    偵查犯罪職權之機關或公務員發覺肇事者前，即向前來現場
    處理之高雄縣政府警察局林園分局李靖景警員坦承肇事而接
    受裁判，始知悉上情。
二、案經高雄縣政府警察局林園分局報請臺灣高雄地方法院檢察
    署檢察官偵查起訴。
    理  由
一、上開事實，業據上訴人即被告甲○○於本院審理時供承不諱
    ，核與證人即負責於大貨車後方揮旗指揮之工人傅麗娥、證
    人即到場處理之員警李靖景分別於偵查中及原審審理時結證
    之情節相符，並有道路交通事故現場圖1 紙（警卷第8 頁參
    照）、道路交通事故調查報告表(一)(二)各1 份（警卷第9 、10
    頁參照）、道路交通事故現場蒐證照片12幀（警卷第11至13
    頁參照）、臺灣高雄地方法院檢察署相驗屍體證明書1 紙（
    相卷第26頁參照）、臺灣高雄地方法院檢察署驗斷書1 份（
    相卷第34至42頁參照）及相驗照片8 幀（警卷第第14、15頁
    參照）附卷足資佐證。又本件肇事責任經送臺灣省高屏澎區
    車輛行車事故鑑定委員會進行鑑定，鑑定意見認被害人駕駛
    機車未注意車前狀況為肇事主因，被告駕駛大貨車佔用慢車
    道停車，工程進行中未依規定豎立警告標誌為肇事次因等語
    ，有該會94年12月23日高屏澎鑑字第940849號函檢附鑑定意
    見書1 份附卷可參（相卷第44至46頁參照）。由上觀之，被
    告就本件車禍之發生確有過失乙情，甚為明灼。再被害人既
    因本件車禍而死亡，則其死亡之結果與被告之前開過失行為
    間，顯然有相當因果關係乙節，亦堪認定。另本件被害人雖
    因疏未注意車前狀況，未隨時採取必要之安全措施，而就本
    件車禍之發生雖亦與有過失，然對被告犯罪之成立不生影響
    。
二、按刑法上所謂業務，係指個人基於其社會地位繼續反覆所執
    行之事務，其主要部分之業務，固不待論，即為完成主要業
    務所附隨之準備工作與輔助事務，亦應包括在內（最高法院
    81年度台上字第1224號判決意旨參照）。查本件被告自93年
    年初至94年10月間止，均係受僱於林慶芳所經營之裕柏景觀
    工程行，平日係負責駕駛大貨車載運女工從事道路養護清潔
    工作等情，業據被告於偵查中自承：伊受雇於林慶芳之公司
    ，工作係負責開車載工人至現場等語無訛（偵續卷第20、21
    頁參照），核與證人林慶芳於偵查中結證稱：裕柏景觀工程
    行確有向公路局承包萬大橋之清潔工作，被告在公司係負責
    載工人至工地工作，工人在前方工作，被告開車載後跟著等
    語情節相符（真續卷第21、22頁參照），亦有裕柏景觀工程
    行95年12月18日裕柏總字第951218號函1 紙在卷可稽（本院
    卷第50頁參照），足見被告於任職裕柏景觀工程行期間，其
    工作內容即係開車載運工人至工作現場，是其確為從事駕駛
    業務之人，甚為明確。綜上所述，本件事證明確，被告之犯
    行，堪以認定。
三、按行為後法律有變更者，適用行為時之法律；但行為後之法
    律有利於行為人者，適用最有利於行為人之法律，刑法第2
    條第1 項定有明文。次按有關新舊法之比較，應就罪刑有關
    之共犯、未遂犯、想像競合犯、牽連犯、連續犯、結合犯以
    及累犯加重、自首減輕暨其他法定加減原因（如身分加減）
    與加減例等一切情形，綜其全部罪刑之結果而為比較（最高
    法院95年第8 次刑事庭會議決議參照）。查被告於前開行為
    後，刑法第33條及第62條業經總統於94年2 月2 日修正公布
    ，並依刑法施行法第10條之1 規定自95年7 月1 日施行。另
    於95年6 月14日公布之刑法施行法第1 條之1 規定，除變更
    刑法分則編所定罰金之貨幣單位為新臺幣外，並分別提高罰
    金數額為3 倍或30倍。職是，本件自應就被告行為前、後相
    關法律有修正者，依前揭規定暨決議意旨加以綜合比較以資
    適用。茲說明如下：
  (一)修正前刑法第276 條第2 項業務過失致死罪，原規定法定刑
    為「5 年以下有期徒刑或拘役，得併科3,000 元以下罰金」
    ，且依修正前刑法第33條第5 款及罰金罰鍰提高標準條例第
    1 條前段，規定罰金數額應為10元以上；然依刑法施行法第
    1 條之1 規定，修正後該條之法定刑度應為「5 年以下有期
    徒刑或拘役，得併科新臺幣90,000元以下罰金」，而修正後
    刑法第33條第5 款提高罰金數額為新臺幣1,000 元以上，並
    以百元計算之。是以該罪修正後關於有期徒刑、拘役等自由
    刑雖未加以變更，惟就罰金數額下限則予以提高，故修正後
    之法律效果對行為人而言較屬不利，準此，應以修正前之規
    定對於被告較為有利。
  (二)本件被告犯罪及自首均在新法施行前，而依修正前刑法第62
    條之規定，自首之效果為必減輕其刑，而修正後刑法第62條
    之規定，則將自首之效果改為得減輕其刑。從而，比較修正
    前、後關於自首之規定，應以修正前之規定對行為人較為有
    利。
  (三)另按修正前刑法第41條第1 項前段原規定：「犯最重本刑為
    5 年以下有期徒刑以下之刑之罪，而受6 個月以下有期徒刑
    或拘役之宣告，因身體、教育、職業、家庭之關係或其他正
    當事由，執行顯有困難者，得以1 元以上3 元以下折算1 日
    ，易科罰金。」，且被告行為時之易科罰金折算標準，依修
    正前罰金罰鍰提高標準條例第2 條前段（現已刪除）之規定
    ，本係就其原定數額提高為100 倍折算1 日，故被告行為時
    之易科罰金折算標準乃以銀元300 元折算1 日，經折算後應
    以新臺幣900 元折算為1 日。惟修正後刑法第41條第1 項前
    段則改以：「犯最重本刑為5 年以下有期徒刑以下之刑之罪
    ，而受6 個月以下有期徒刑或拘役之宣告者，得以新臺幣1,
    000 元、2,000 元或3,000 元折算1 日，易科罰金。」，乃
    就易科罰金之折算標準予以提高。從而，比較修正前、後所
    定之易科罰金折算標準，當以適用修正前之規定較有利於被
    告。
四、被告為從事駕駛業務之人，已如前述，是核被告所為，係犯
    修正前刑法第276 條第2 項之業務過失致死罪。被告於肇事
    後仍停留於案發現場，並於有偵查犯罪權限之機關及公務員
    發覺其犯罪前，主動向前來現場處理之高雄縣政府警察局林
    園分局李靖景警員坦承駕車肇事，並進而接受裁判等情，業
    據證人李靖景於本院審理中結證明確（原審卷第67頁參照）
    ，並有交通事故肇事人自首情形紀錄表1 份在卷可據（原審
    卷第42頁參照），是被告此舉符合自首之要件，應依修正前
    刑法第62條前段之規定，減輕其刑。
五、原審予以被告論科，固非無見，惟查96年罪犯減刑條例業於
    96年7 月4 日公布生效，並於同年月16日生效，被告之犯罪
    時間在96年4 月24日以前，依該條例第2 條第1 項第3 款規
    定，對於被告所受刑之宣告，應減輕其刑期二分之一，原審
    未及審酌，自有未合。被告上訴意旨，指摘原判決量刑過重
    不當，固無足取，公訴人上訴意旨，指摘原判決量刑過輕不
    當，亦無理由，然原判決既有上述可議，自應由本院將原判
    決撤銷改判。審酌被告於本院審理時坦承犯行，態度尚佳，
    其就本件車禍之發生所負之過失責任較輕，被害人之肇事責
    任較重，迄今已與被害人家屬達成民事和解，有原審95年度
    訴字第1514號和解筆錄1 份在卷可稽，等一切情狀，仍量處
    有期徒刑4 月，並依96年罪犯減刑條例第2 條第1 項第3 款
    規定，減為有期徒刑2 月，並諭知易科罰金之折算標準，以
    資懲儆。
六、查被告前未曾受有期徒刑以上刑之宣告，有臺灣高等法院被
    告前案紀錄表在卷可稽。茲因一時疏失，觸犯刑章，所犯情
    節非重，犯後已坦承犯行，並與被害人家屬達成民事和解，
    有和解筆錄在卷可按。經此偵審程序及科刑教訓，當知所警
    惕，應無再犯之虞，本院因認被告所受刑之宣告，以暫不執
    行為適當，併宣告緩刑2年，以啟自新。
據上論斷，應依刑事訴訟法第369 條第1 項前段、第364 條、第
299 條第1 項前段，刑法第2 條第1 項前段、修正前刑法第276
條第2 項、第62條前段、第41條第1 項前段，刑法第74條第1 項
第1 款，罰金罰鍰提高標準條例第1 條前段、修正前罰金罰鍰提
高標準條例第2 條，現行法規所定貨幣單位折算新臺幣條例第2
條，96年罪犯減刑條例第2 條第1 項第3 款、第7 條、第9 條，
判決如主文。
本案經檢察官陳宗吟到庭執行職務。
中　　華　　民　　國　　96　　年　　7 　　月　　19　　日
                  刑事第三庭    審判長法  官  周賢銳
                                      法  官  黃仁松
                                      法  官  謝宏宗
以上正本證明與原本無異。
如不服本判決應於收受本判決後10日內向本院提出上訴書狀，其
未敘述上訴理由者，並得於提起上訴後10日內向本院補提理由書
狀（均須按他造當事人之人數附繕本）「切勿逕送上級法院」。
中　　華　　民　　國　　96　　年　　7 　　月　　24　　日
　　　　　　　　　　　　　　　　　　　書記官  熊惠津
附錄本件判決論罪科刑法條：
刑法第276條第2項
從事業務之人，因業務上之過失犯前項之罪者，處5 年以下有期
徒刑或拘役，得併科3 千元以下罰金。
                                                      q
